【裁判字號】    85,台非,50
【裁判日期】    850314
【裁判案由】    煙毒等罪
【裁判全文】
最高法院刑事判決                                  八十五年度台非字第五○號
    上訴人  最高法院檢察署檢察總長
    被  告  甲○○
右上訴人因被告煙毒等罪案件，對於台灣台南地方法院中華民國八十四年十月二十七
日定其應執行刑之確定裁定（八十四年度聲字第二一五○號），認為違法，提起非常
上訴，本院判決如左：
    主  文
原裁定關於違背法令部分撤銷。
    理  由
非常上訴理由稱：「按數罪併罰，應依分別宣告其罪之刑為基礎，定其應執行刑，此
觀刑法第五十一條規定自明。故一裁判宣告數罪之刑，雖曾經定其應執行刑，但如再
與其他裁判宣告之刑定其執行刑時，前定之執行刑當然失效，仍應以其各罪宣告之刑
為基礎，定其執行刑，不得以前之執行刑為基礎，以與後裁判宣告之刑，定其執行刑
（貴院五十九年台抗字第三六七號判例參照）。本件原裁定就被告甲○○所犯施用毒
品罪、吸用化學合成麻醉藥品罪二罪與無故持有槍枝罪一罪，經二裁判分別所處有期
徒刑參年陸月、六月與四月，定其應執行之刑時，未以其各罪宣告之刑為基礎，定其
執行刑，竟以前裁判之二罪曾定其執行刑有期徒刑參年捌月為基礎，以與後裁判宣告
之刑四月，定其執行刑，為應執行有期徒刑三年九月。並於『附表』內，將後裁判之
罪名及犯罪日期，誤載為『違反麻醉藥品管理條例』及『八十三年十月下旬至八十四
年五月二十一日』（正確之罪名為『無故持有槍枝』；犯罪日期為『八十四年四月中
旬至八十四年五月二十二日』）。揆之上開說明，顯有適用法則不當之違背法令。案
經確定，雖非不利於被告，但為統一法律之適用，爰依刑事訴訟法第四百四十一條、
第四百四十三條，提起非常上訴，以資糾正。」等語。
本院按數罪併罰，應依分別宣告其罪之刑為基礎，定其應執行刑，此觀之刑法第五十
一條規定自明，故一裁判宣告數罪之刑，雖曾經定其執行刑，但如再與其他裁判宣告
之刑定其執行刑時，前定之執行刑當然失效，仍應以其各罪宣告之刑為基礎，定其執
行刑，不得以前之執行刑為基礎，以與後裁判宣告之刑，定其執行刑。卷查本件被告
曾犯施用毒品，吸用化學合成麻醉藥品二罪，經原審法院分別判處有期徒刑三年六月
、及六月，定應執行有期徒刑三年八月確定，有該院八十四年度訴字第六一三號刑事
判決正本在卷足稽，嗣另犯未經許可無故持有可發射子彈具有殺傷力之槍枝罪，亦經
同院判處有期徒刑四月確定，復有卷附該院八十四年度易字第二二七七號刑事判決正
本可考。原裁定於檢察官就被告所犯上揭三罪聲請定應執行之刑時，未以其各罪分別
宣告之刑三年六月及六月為基礎，竟以前裁判之罪曾定其執行刑有期徒刑三年八月為
基礎，以與後裁判宣告之刑四月，定其執行刑為有期徒刑三年九月，顯屬違法。此項
裁定既有違背法令，且與實體判決具有同等之效力，非常上訴意旨執以指摘，洵有理
由。案經確定，惟原裁定尚非不利於被告，應由本院將原裁定關於違背法令部分撤銷
，以資糾正。
據上論結，應依刑事訴訟法第四百四十七條第一項第一款前段，判決如主文。
中      華      民      國    八十五    年      三      月     十四     日
                              最高法院刑事第九庭
                                  審判長法官  謝  家  鶴
                                        法官  羅  一  宇
                                        法官  吳  昭  瑩
                                        法官  花  滿  堂
                                        法官  陳  世  淙
      右正本證明與原本無異
                                              書  記  官
中      華      民      國    八十五    年      三      月     十九     日


司法院資訊處製作；財團法人民間司法改革基金會備份。
